【裁判字號】    89,訴,1059
【裁判日期】    900507
【裁判案由】    損害賠償
【裁判全文】
臺灣嘉義地方法院民事判決  八十九年訴字第一○五九號
    原      告  協和國際多媒體股份有限公司
    法定代理人  甲○○
    訴訟代理人  丙○○
    被      告  乙○○
右當事人間請求損害賠償事件，本院判決如左：
    主      文
被告應給付原告新台幣拾萬元，及自民國八十九年十二月十七日起至清償日止按年息
百分之五計算之利息。
原告其餘之訴駁回。
訴訟費用由被告負擔十分之九；餘由原告負擔。
本判決第一項於原告以新台幣萬肆仟元供擔保後，得假執行。
原告其餘假執行之聲請駁回。
    事      實
甲、原告方面：
  一、聲明：被告應給付原告新台幣（下同）壹佰萬元，及自起訴狀繕本送達被告之
      翌日起至清償日止，按年息百分之五計算之利息，並願供擔保請准為假執行之
      宣告。
  二、陳述：
    (一)被告乙○○係嘉義市○○路二一一之一號「柯達視聽社」之實際負責人，明知
      某不詳姓名、年籍男子所兜售片名為「斷頭谷」之錄影帶係侵害告訴人享有著
      作財產權之視聽著作類非法重製物，竟意圖營利，於民國八十九年八月十日起
      將其自上開不詳姓名年籍之男子所購入非法重製錄有上開影片之錄影帶共計十
      四捲陳列於上址店內，再以每捲四十元之價格，出租予不特定之人觀賞。經原
      告於民國八十九年八月十七日下午二時十五分許，會同警員在上址當場查獲，
      並扣得非法重製上開錄影帶十四卷，案經檢察官偵查起訴，並經鈞院以八十九
      年度易字第八九０號刑事判決判處被告有期徒刑伍月。
    (二)被告未經原告同意或授權，擅自出租侵害原告著作權益之盜版錄影帶共計十四
      卷，核被告之侵害行為係違反著作權法第九十二條規定。按因故意或過失不法
      侵害他人之著作財產權或製版權者，負損害賠償責任，如被害人不易證明其實
      際損害額，得請求法院依侵害情節，在一萬元以上五十萬元以下酌定賠償額，
      著作權法第八十八條定有明文。惟因原告所受之損害，除公司製作發行正版錄
      影節目帶之推廣業務費用、年度簽約金及訴訟人事費用外，並包括較難計算之
      市場利益萎縮，即被告以低價出租影響其他出租店的生意，其侵權行為擾亂原
      告錄影帶之發行市場使原告無形之商譽受損，並使原告之簽約店遭受客戶之流
      失，乃至其他業者誤認無須與原告簽約，而改以購買盜版錄影出租，被告之侵
      害行為實屬故意且情節重大，故請求被告賠償新台幣一百萬元以補償原告之損
      失。
    (三)關於上開年度簽約金部分：因原告發行環球、派拉蒙公司出品之原版錄影節目
      帶，係採年度簽約制，錄影帶出租店始取得出租權，而被告所經營之科達視聽
      社於八十九年上半年度曾與原告簽約，當時簽約金額為十萬元；關於無形之商
      譽受損部分：因被告未經授權以非法重製之盜版帶出租予消費者觀賞，使不知
      情之消費大眾誤將品質不良之盜版帶錯認為原告所發行之正版錄影帶，原告公
      司實收資本額為三億六千七百五十萬元，因此對原告數十年商譽所造成之損害
      實難計算；關於市場難以計算之萎縮利益部分：包括被告未經簽約授權而公開
      出租非法重製之錄影帶，使得部分業者心存僥倖，為求圖利起而效尤，嚴重影
      響市場秩序，更造成原告為求杜絕不法盜版，而需花費大量人力、財力，而被
      告卻以此不法之盜版帶出租獲利。
  三、證據：提出起訴書、刑事判決各一份，合約書、公司執照及營利事業登記證各
      一紙為證。
乙、被告方面：
  一、聲明：駁回原告之訴。
  二、陳述：
    (一)被告非柯達視聽社之實際負責人，實際負責人為盧義中，被告將「斷頭谷」出
      租係屬個人侵權行為，與柯達視聽社無涉。
    (二)原告與柯達視聽社所簽訂之年度契約中，係由原告將合法取得授權之影帶節目
      交由柯達視聽社，然後柯達視聽社自行將該影片節目依所需之數量自行拷貝而
      來，而被告為柯達視聽社負責人之配偶，不定期在柯達視聽社幫忙處理營運實
      屬常理，且被告知悉前述出租方式，因而主觀上即認為拷貝係為合法授權之行
      為，更無侵害原告著作財產權之故意可言。
    (三)就該影片節目「斷頭谷」，自發片日起至目前為止於柯達視聽社為合法授權之
      營業所得業績而言，被告所得業績而言，被告所得利益實屬有限，另對原告所
      主張其商譽受損及市場上難以計算之萎縮利益，探究原因實歸咎原告所採行之
      簽約制度（即簽約後任由簽約店自行拷貝租售，不但使消費者產生混淆難以區
      分正版與盜版品，更容易讓人主觀上誤認為拷貝係為合法之行為），至此，原
      告所言將其損失均歸責於被告之行為，難謂公允，而且代理商同意原告可先出
      租。
    (四)綜前所述，被告無侵害原告著作財產權之故意，且原告所受損失亦非全可歸責
      於被告。
  三、證據：提出營利事業登記證、營業報表為證。
    理      由
一、本件原告主張：被告明知某不詳姓名年籍男子所兜售片名為「斷頭谷」之錄影帶
    係侵害告訴人享有著作財產權之視聽著作類非法重製物，竟意圖營利將其自上開
    不詳姓名年籍之男子所購入非法重製錄有上開影片之錄影帶共計十四捲陳列於其
    實際經營之科達視聽社店內，再以每捲四十元之價格，出租予不特定之人觀賞。
    經鈞院判處被告有期徒刑伍月，被告未經原告同意或授權，擅自出租侵害原告著
    作權益之盜版錄影帶共計十四卷之侵害行為致原告受有推廣業務費用、年度簽約
    金十萬元及訴訟人事費用外，並包括較難計算之市場利益萎縮，以及無形之商譽
    受損，並使原告之簽約店遭受客戶之流失，乃至其他業者誤認無須與原告簽約，
    而改以購買盜版錄影出租，被告之侵害行為實屬故意且情節重大，故請求被告賠
    償新台幣一百萬元以補償原告之損失。被告則以：被告非柯達視聽社之實際負責
    人，其將「斷頭谷」出租係屬個人侵權行為，與柯達視聽社無涉。而原告與柯達
    視聽社所簽訂之年度契約中，係由柯達視聽社自行將已合法影片節目依所需之數
    量自行拷貝而來，被告知悉前述出租方式，因而主觀上及認為拷貝係為合法授權
    之行為，無侵害原告著作財產權之故意可言。就該影片節目「斷頭谷」，自發片
    日起至目前為止於柯達視聽社為合法授權之營業所得業績而言，被告所得業績而
    言，被告所得利益實屬有限，另對原告所主張其商譽受損及市場上難以計算之萎
    縮利益，探究原因實歸咎原告所採行之簽約制度，即易讓人主觀上誤認為拷貝係
    為合法之行為，是原告所受損失亦非全可歸責於被告等語置辯。
二、被告於上揭時、地以出租方式侵害原告對「斷頭谷」之著作財產權，經本院判處
    被告有期徒刑伍月確定之事實，本院依職權調閱本院八十九年度易字第八九０號
    刑事卷核閱無誤，堪信為真實。至被告所辯其主觀上即認為拷貝係為合法授權之
    行為，無侵害原告著作財產權之故意，而且代理商同意原告可先出租云云。經查
    ，原告於會同警方查獲上開影片時，提出授權證明文件五紙及譯文二紙以及行政
    院新聞局所核發之審查合格證明書影本三紙附於該警卷，經核無誤，且為被告所
    不爭執，是堪認原告為「斷頭谷」影片在中華民國台灣地區發行視聽產品之專有
    權人，其權利範圍包括重製權、銷售權、發行權等著作財產權。按重製（拷貝屬
    重製之一種方式）、與出租均為著作人所專有之著作財產權，需經著作財產權人
    授權始得為之，著作權法第二十二條、第二十九條、第三十七條分別定有明文。
    是被告所辯主觀上認為拷貝係為合法授權之行為部分，於法不合，所辯無據；而
    其另辯代理商同意原告可先出租部分，被告未舉證證明經何代理商同意，且縱經
    被告所稱之代理商同意，而該代理商並非「斷頭谷」影片在中華民國台灣地區發
    行視聽產品之專有權人，該代理商亦無權同意原告出租之權利，是被告所辯均不
    足採信，其以出租方式侵害原告所專有「斷頭谷」影片之著作財產權行為應堪認
    定。另被告辯以其非柯達視聽社之實際負責人，其將「斷頭谷」出租係屬個人侵
    權行為，與柯達視聽社無涉部分，因本件損害賠償之請求本與科達視聽社之獨資
    商號無關，其所辯似有所誤認，附此敘明。
三、次按因故意或過失不法侵害他人之著作財產權或製版權者，負損害賠償責任。如
    被害人不易證明其實際損害額，得請求法院依侵害情節，在一萬元以上五十萬元
    以下酌定賠償額。著作權法第八十八條第一項前段、第三項前段定有明文。被告
    未經原告之授權或同意，出租盜版原告享有著作財產權之前開錄影帶，自屬侵害
    原告之著作財產權，原告謂其因此而受有財產上之損害，訴求被告賠償之，要無
    不合。
四、本件另應審究者，厥為原告所受損害之數額？原告主張其受有推廣業務費用、年
    度簽約金十萬元及訴訟人事費用外，並包括較難計算之市場利益萎縮，以及無形
    之商譽受損，並使原告之簽約店遭受客戶之流失，乃至其他業者誤認無須與原告
    簽約，而改以購買盜版錄影出租，被告之侵害行為實屬故意且情節重大，故請求
    被告賠償新台幣一百萬元以補償原告之損失。業據提出合約書、公司執照及營利
    事業登記證各一紙為證。經查，被告出租盜版原告享有著作財產權之前開錄影帶
    雖屬故意，其遭警查獲侵害原告著作權之版之「斷頭谷」錄影帶達十四捲，而
    被告所實際經營之科達視聽社係出租錄影帶供家庭觀覽為業，其經營之區域應屬
    「地區型」者，即消費顧客大多集中在視聽社所在之嘉義市○○路二一一之一號
    周圍地區，故原告所受損害之範圍有限，自難認巿場利益損失甚巨，至原告主張
    因被告之侵權行為造成其無形之商譽受損，並使原告之簽約店遭受客戶之流失部
    分損失，雖原告無法舉證證明其金額，惟出租未經合法重製影帶之現象若過於猖
    獗，衡情當會影響出租業者與著作財產權人簽約之意願，是原告主張因被告出租
    未經合法重製影帶之行為致營業受影響，尚屬有據，惟此部分之損害不易証明，
    是本院綜上情節，審酌原告所受之損害、被告侵害之情節、被告自認科達視聽社
    每月營業額為十幾萬及其以每卷盜版影片每次出租價格為四十元，以及被告提出
    其所實際經營之科達視聽社自八十九年八月二十三日取得合法「斷頭谷」授權日
    起至九十年四月十七日，該片出租次數為九十九次，有被告提出之營業報表一份
    附卷可稽，而原告與科達視聽社簽約一年之授權金為十萬元，由原告提供六十部
    版權錄影帶，有原告提出之錄影節目授權出租合約書影本一份附卷可稽，以及柯
    達視聽社之資本額為四十五萬元，有被告提出之營利事業登記證可稽，而原告公
    司實收資本額為三億六千七百五十萬元，有原告提出之公司執照及營利事業登記
    證各一紙可憑，認原告請求賠償一百萬元核屬過高，其所受損害以十萬元為適當
    ，從而原告依侵權行為之法律關係，請求被告給付十萬元及起訴狀繕本送達被告
    翌日即八十九年十二月十七日起至清償日止，按年息百分之五計算之法定遲延利
    息，尚無不合，應予准許，逾此部分之請求，難謂有據，應予駁回。
五、假執行之宣告：原告陳明願供擔保聲請宣告假執行，經核其勝訴部份，核無不合
    ，爰酌定相當之擔保金額宣告之；其餘假執行之聲請，因訴之駁回而失所附麗，
    不予准許。
六、據上論結，本件原告之訴為一部有理由，一部無理由，依民事訴訟法第七十九條
    但書、第三百九十條第二項判決如主文。
中      華      民      國    九十      年      五      月      七      日
~B臺灣嘉義地方法院民事第一庭
~B    審判長法官  曾文欣
~B    法      官  賴秀蘭
~B    法      官  林福來
右為正本，係照原本作成。
如對本判決上訴須於判決送達後廿日內向本院提出上訴狀
中      華      民      國    九十      年      五      月      八      日
~B    書  記  官  鄭翔元


司法院資訊處製作；財團法人民間司法改革基金會備份。
